# 发行以自身普通股为标的的看跌期权，如果以现金换普通股方式结算，如果进行会计处理？

提问人：gong2816 时间：2018-05-10 10:08:51
请教版主： 下面的例子列出了以现金净额结算和以普通股净额结算的分录。请教版主，如果是以现金换普通股方式结算，分录应当怎么写？
甲公司于20×7年 2 月 1 日向乙公司发行以自身普通股为标的的看跌期权。根据该期权合同，如果乙公司行权(行权价为 98 元)，乙公司有权以每股 98 元的价格向甲公司出售甲公司普通股1 000股。其他有关资料如下: (1)合同签订日 20×7年 2 月 1 日 (2)
行权日(欧式期权) 20×8年 1 月 31 日 (3)20×7年 2 月 1 日每股市价 100 元 (4)20×7年 12 月 31 日每股市价 95 元 (5)20×8年 1 月 31 日每股市价 95 元 (6)20×8年 1 月 31 日应支付的固定行权价格 98 元 (7)20×7年 2 月 1 日行权价格的现值 95 元 (8)期权合同中的普通股数量1000 股 (9)20×7年 2 月 1 日期权的公允价值 5000 元 (l0)20×7年 12 月 31 日期权的公允价值 4000 元 (11)20×8年 1 月 31 日期权的公允价值 3000 元 情形1:期权将以现金净额结算 甲公司:20×8年 1 月 31 日，向乙公司支付相当于本公司普通股 1000 股市值的金额。 乙公司:同日，向甲公司收取1 000股×98=98 000(元)。 (1)20×7年 2 月 1 日，发行期权 借:银行存款 5000 贷:衍生工具——看跌期权 5000 确认发行的看跌期权。 (2)20×7年 12 月 31 日，反映期权公允价值减少 借:衍生工具——看跌期权1000 贷:公允价值变动损益 1000 (3)20×8年 1 月 31 日，反映期权公允价值减少 借:衍生工具——看跌期权 1 000贷:公允价值变动损益 1 000， 　　在同一天，乙公司行使了该看跌期权，合同以现金净额方式进行结算。甲公司有义务向乙公司交付98 000元(即:98×1 000)，并从乙公司收取95 000元(即:95×1 000)，甲公司实际支付净额为 3000 元。反映看跌期权结算的账务处理如下: 　　借:衍生工具——看跌期权 3000 　　　　贷:银行存款 3000 　　情形2:以普通股净额结算 　　除期权以普通股净额结算外，其他资料与情形 1 相同。因此，除以下账务处理外，其他账务处理与情形l相同。实际向乙公司交付普通股数量31.6股(即:3000/95股)。 　　借:衍生工具——看跌期权 3000 　　　　贷:股本 31.6资本公积——股本溢价 2968.4

回答人：chenyiwei
情形 1 （现金净额结算）的处理基本合理，但需注意在期权到期结算时，将累计的公允价值变动损益转入投资收益。 情形 2 （以普通股净额结算）：如果约定交付本公司股份的数量是按照行权日市价来计算的，则此时的普通股实际上是现金的替代，即以结算净额3000 元，按当日市价 95 元向对方发行自身股份。如果约定固定的换股价格，则需就换出股份的当日公允价值与结算净额之间的差额计入损益。